【裁判字號】    89,易,2037
【裁判日期】    901120
【裁判案由】    詐欺
【裁判全文】
臺灣臺北地方法院刑事判決                        八十九年度易字第二三七號
    公  訴  人  臺灣臺北地方法院檢察署檢察官
    被      告  乙○○
右列被告因詐欺案件，經檢察官提起公訴（八十九年度偵緝字第八八一、九一四、九
二０號），本院判決如左：
    主  文
乙○○共同連續意圖為自己不法所有，以詐術使人將本人之物交付，處有期徒刑壹年
伍月。
    事  實
一、乙○○於民國八十五年六月間向中國信託商業銀行股份有限公司（下稱中國信託
    銀行）申辦ＶＩＳＡ、ＭＡＳＴＥＲ信用卡各一張（卡號0000－0000－
    0000、0000－0000－0000－0000），信用額度合計新台幣
    （下同）七萬元，至八十六年五月十九日止其持卡消費所積欠金額達七萬九千二
    百二十元，因積欠金額未繳達二期及消費金額逾信用額度等事由，經中國信託銀
    行於八十六年六月二十八日通知聯合徵信中心及乙○○，將上開二張信用卡停止
    使用，乙○○明知上情及已無資力支付消費款，為能返還信用卡欠款，即試圖向
    地下錢莊借錢，經地下錢莊人士許哲銘、丙○○（均已另案提起公訴，丙○○已
    經本院以八十九年度易字第八九０號判決有期徒刑二年確定，現在執行中）之安
    排，竟基於共同意圖為自己不法所有之概括犯意，利用航空器及機場免稅商店刷
    卡無需發卡銀行連線查核卡片有無停用之國際作業規定，及飛航途中無法查證信
    用卡使用狀況之漏洞，自八十七年十一月十七日起與丙○○或其自已從桃園中正
    機場、高雄小港機場搭乘國際班機至香港，連續在所乘坐之飛機上，持上開已停
    用之信用卡大肆刷卡購買免稅商品計八十五次，使飛機上之服務人員，陷於錯誤
    將所購之商品交付，乙○○再將購得之商品交予在香港等地接應之許哲銘販售圖
    利，至八十八年二月四日止（詳附表乙○○停卡後ＩＮ－ＦＬＩＧＨＴ交易明細
    表），共計詐得財物價值達一百五十四萬四千二百六十五元，使中國信託銀行必
    需依約，對特約商店承擔支付其消費款之義務，嗣經代墊價款項後，催繳無著，
    而受有損害，並查知上情。
二、案經內政部警政署外事警官隊移送臺灣臺北地方法院檢察署檢察官偵查起訴。
    理  由
一、訊據被告乙○○坦承明知所申請之信用卡業經停卡，因欠地下錢莊借款等事由，
    受許哲銘等人之指使，自八十七年十一月底起至八十七年十二月底止利用航空器
    及機場免稅商店刷卡無需發卡銀行連線查核卡片有無停用之國際作業規定，及飛
    航途中無法查證信用卡使用狀況之漏洞，在飛機上刷卡消費購物達四、五十萬元
    ，惟矢口否認八十八年一月至二月間曾持卡在飛機上刷卡消費及消費金額達一百
    五十四萬四千餘元等事實，辯稱：其係受地下錢莊所迫，持卡在飛機上刷卡消費
    ，自八十七年十二月底後，其即向丙○○表示不要再在飛機上刷卡消費了，信用
    卡交由丙○○，且八十七年十二月二十九日其護照遺失，之後地下錢莊即未再要
    求其刷卡了云云。本院經查：
（一）、被告莊靜於八十五年六月間向中國信託銀行申辦ＶＩＳＡ、ＭＡＳＴＥＲ信
        用卡各一張，信用額度合計為七萬元，經發卡後至八十六年五月十九日止其
        持卡消費所積欠金額達七萬九千二百二十元，因積欠金額未繳達二期及消費
        金額逾信用額度等事由，經中國信託銀行於八十六年六月二十八日通知聯合
        徵信中心及乙○○，將上開二張信用卡停止使用，乙○○明知上情及其自己
        已無資力支付消費款，為能返還信用卡欠款，即試圖向地下錢莊借錢，經地
        下錢莊人士許哲銘、丙○○之安排，利用航空器及機場免稅商店刷卡無需發
        卡銀行連線查核卡片有無停用之國際作業規定，及飛航途中無法查證信用卡
        使用狀況之漏洞，持卡上飛機刷卡消費等事實，業經被告於偵查中（見偵緝
        卷第九二０號第十四頁）及本院調查中自承不諱，並有證人中國信託銀行代
        理人甲○○於偵查中（見偵第二五四五０號卷第十九頁）及本院調查中之證
        詞可按，復有卷附中國信託商業銀行信用卡申請書、約定條款（見偵第二五
        四五０號卷第五、六頁）、客戶消費明細表、本院八十九年度易字第八九０
        號判決可查。
（二）、被告自八十七年十一月十七日起從桃園中正機場搭乘國際班機，至香港、新
        加坡、韓國、菲律賓、泰國等地，連續在所乘坐之飛機上，持上開已停用之
        信用卡大肆刷卡購買免稅商品，使飛機上之服務人員，陷於錯誤將所購之商
        品交付，乙○○再將購得之商品交予在香港等地接應之許哲銘販售圖利，至
        八十八年二月四日止，共計詐得財物價值達一百五十四萬四千二百六十五元
        等事實，有中國信託銀行所提出之總表之客戶消費明細表、客戶消費明細表
        、乙○○停卡後ＩＮ－ＦＬＩＧＨＴ交易明細、消費簽帳單據在卷可按，經
        與本院調查時，向內政部警政署函查之被告入出境資料核對，被告確於八十
        七年十一月十七日至八十八年二月四日止，期間均有出入境紀錄，有卷附該
        署國人入出境資料整批查詢名單在卷可查。
（三）、被告否認八十八年一月至二月間曾持卡在飛機上刷卡消費及消費金額達一百
        五十四萬四千餘元等事實，辯稱：其事後，信用卡交由丙○○，且八十七年
        十二月二十九日其護照遺失，之後地下錢莊即未再要求其刷卡云云。惟查，
        本院經傳訊證人丙○○到庭作證，證稱：「不認識乙○○」等語，被告亦當
        庭否認，認識當庭之丙○○，本院即無法確知被告所辯稱：曾將信用卡交付
        與「丙○○」之情是否為真實，且所辯稱之「丙○○」之真實姓名、年籍無
        法確知，此部分即無法查證。次查，被告於八十七年十二月二十九日當天有
        從桃園中正機場出境之紀錄，之後至八十八年二月四日間，亦有九筆入出境
        紀錄，被告並未因遺失護照之事向台北市政府警察局中山分局中山二派出所
        報案，有卷附被告入出境資料整批查詢名單、台北市政府警察局中山分局九
        十年十月二十六日北市警中分刑字第九０六五二０五六００號函可稽，被告
        於所搭乘之飛機上持前開信用卡消費購物，亦有卷附消費簽帳單據附於本院
        卷可按，簽帳單據上之中英文簽名為核對被告在信用卡申請書上所為之簽名
        ，均相符合，綜上證據判斷，被告在八十七年十二月二十九日有出境紀錄，
        且當日在荷蘭航空ＫＬＩ  ＤＵＴＹ  ＦＲＥＥ消費購物三筆（附件交易明
        細表編號五九、六十、六一），有其簽名（英文、見本院卷一第九三、九四
        頁）之簽帳單三紙及交易明細表在卷可查，被告所辯遺失護照、自八十七年
        十二月二十九日起至八十八年一月、二月間即未持卡消費等情，即與事實不
        符，顯係事後圖免罪責之詞，不足採信。另中國信託銀行之代理人於本院調
        查時所提出之乙○○停卡後ＩＮ－ＦＬＩＧＨＴ交易明細第八十六筆卡號為
        ，0000－0000－0000、消費日期為八十八年四月十九日、消費
        商店為ＩＮＦＬＩＧＨＴ  ＤＵＴＹＦＲＥＥ  ＳＡＧＬ消費金額一萬四千
        零二十九元，在聯合航空上刷卡消費，經核對國人入出境資料整批查詢名單
        被告當日並無入出境紀錄，且中國信託銀行亦未提出消費簽帳單據可資比對
        被告之簽名，此一筆消費亦為被告所否認，自無法證明係由被告刷卡消費，
        附此敘明。綜上證據及論述，事證已經明確，被告犯行足堪認定，應依法論
        科。
二、核被告乙○○所為係犯刑法第三百三十九條第一項之詐欺取財罪。公訴人認應刑
    法第三百三十九條第二項之詐欺得利罪處斷，惟本件被告刷卡購物其主觀犯意在
    於取得所購貨物，並非財產上之不法利益，自應論以詐欺得利罪，惟起訴事實相
    同，爰依法變更起訴法條（司法院八十三廳刑一字第一一七九八函參照）。
    被告為持卡人明知無付款之意願及能力，仍接受丙○○、許哲銘之安排，持其所
    有已被停用之信用卡，上飛機大量刷卡購買免稅商品，於至香港後再交由丙○○
    、許哲銘處理，詐得之免稅商品等事，其三人就本件詐欺犯行顯有犯意聯絡及行
    為分擔，為共同正犯。被告連續刷卡，向機上免稅商店購買免稅商品之多次詐欺
    行為，時間緊接，方法相同，所犯構成要件相同，顯係基於概括犯意為之，為連
    續犯，依法以一罪論，並加重其刑。爰審酌被告為圖自已私利，竟不思以正當手
    段賺取財物，而投機取巧，利用飛機上信用卡交易無法進行信用卡徵信之漏洞，
    為本件連續犯行，足生損害於信用卡交易之安全及中國信託公司，且詐欺所得金
    額甚鉅，行為次數眾多，及其等智識、動機、行為手段、情節嚴重、犯後並無悔
    意等一切情狀，量處如主文所示之刑。
據上論斷，應依刑事訴訟法第二百九十九條第一項前段、第三百條，刑法第二十八條
、第五十六條、第三百三十九條第一項，罰金罰鍰提高標準條例第一條前段，判決如
主文。
本案經檢察官王巧玲到庭執行職務
中      華        民        國      九十      年      十一  月    二十  日
                              臺灣臺北地方法院刑事第九庭
                                  法  官  王  綽  光
右正本證明與原本無異
如不服本判決應於送達後十日內向本院提出上訴狀
                                  書記官  潘  惠  梅
中      華        民        國      九十      年      十一  月    二十一日
附錄論罪科刑法條全文：
刑法第三百三十九條
一意圖為自己或第三人不法之所有，以詐術使人將本人或第三人之物交付者，處五年
  以下有期徒刑、拘役或科或併科一千元以下罰金。
二以前項方法得財產上不法之利益或使第三人得之者亦同。
三前二項之未遂犯罰之。


司法院資訊處製作；財團法人民間司法改革基金會備份。
